【裁判字號】    97,抗,527
【裁判日期】    980120
【裁判案由】    確認地上權登記請求權不存在
【裁判全文】
臺灣高等法院臺中分院民事裁定  97年度抗字第527號
抗 告 人  甲○○
          乙○○
          丙○○
          戊○○
上列抗告人因與相對人丁○○間請求確認地上權登記請求權不存
在事件，對於中華民國九十七年十月十六日臺灣臺中地方法院九
十七年度訴字第一八０號裁定，提起抗告，本院裁定如下：
    主  文
抗告駁回。
抗告訴訟費用由抗告人負擔。
    理  由
一、原裁定略以：抗告人對於臺灣臺中地方法院九十七年度訴字
    第一八０號確認地上權登記請求權不存在事件，提起第二審
    上訴，經核定其訴訟標的價額為新臺幣（下同）七十三萬元
    。
二、抗告意旨略以：系爭地上權經伊委請專業估價師現場精算估
    價後，系爭地上權之價值，抗告人甲○○部分為四百六十三
    萬四千五百七十五元，抗告人乙○○部分為一百六十八萬五
    千三百元，抗告人丙○○部分為一百八十九萬五千九百六十
    二元，抗告人戊○○部分為二百三十一萬七千二百八十八元
    ，合計一千零五十三萬三千一百三十五元，有華聲科技不動
    產估價師事務所證明書（下稱系爭證明書）可證。原法院核
    定之訴訟標的價額顯然過低，從而本件訴訟標的價額應為一
    千零五十三萬三千一百三十五元，爰提起抗告，求予廢棄原
    裁定等語。
三、按訴訟標的之價額，由法院核定。核定訴訟標的之價額，以
    起訴時之交易價額為準；無交易價額者，以原告就訴訟標的
    所有之利益為準。因地上權、永佃權涉訟，其價額以一年租
    金十五倍為準；無租金時，以一年所獲可視同租金利益之十
    五倍為準，但如一年租金或利益之十五倍超過其地價者，以
    地價為準。又城市地方房屋或租用基地建築房屋之租金，以
    不超過土地及其建築物申報總價額年息百分之十為限；至所
    謂土地價額，係指法定地價，而土地所有權人依土地法所申
    報之地價，即為法定地價。民事訴訟法第七十七條之一第一
    項、第二項、第七十七條之四及土地法第九十七條第一項、
    第一百零五條、第一百四十八條及同法施行法第二十五條分
    別定有明文。經查：
    (一)本件相對人請求確認抗告人之地上權登記請求權不存在，
      係屬就地上權之內容涉訟，就其訴訟標的價額之核定，自
      應依上揭民事訴訟法第七十七條之四之規定計算。
    (二)相對人所有坐落臺中市南區○○○○段二一八之七、二一
      八之六九、二一八之一００地號，其申報地價分別為每平
      方公尺七千三百元、七千三百元及四千零八十元，有土地
      登記謄本在卷可憑（原審卷(一)四十二至四十五頁），而相
      對人主張抗告人占用之土地面積為：二一八之七地號十五
      平方公尺、二一八之六九地號五平方公尺、二一八之一０
      ０地號三十平方公尺，依土地申報地價百分之十計算租金
      之十五倍，則本件訴訟標的價額應為四十萬二千六百元（
      計算式如下：二一八之七地號土地部分：7,30010％
      1515＝164,250二一八之六九地號土地部分：7,300
      10％515＝54,750二一八之一００地號土地部分
      ：4,08010％3015＝183,600）。
    (三)至抗告人固提出系爭證明書主張本件訴訟標的價額為一千
      零五十三萬三千一百三十五元，然該證明書並無隻字片語
      敘明如何認定本件地上權之價額，高達一千零五十三萬三
      千一百三十五元，且該價額不僅高於抗告人占用系爭土地
      之價值，復與上開民事訴訟法第七十七條之四規定核定地
      上權之訴訟標的價額之要件不合，自難憑為有利於抗告人
      之認定，無庸贅言。
    (四)綜上所述，原裁定關於本件訴訟標的價額核定為七十三萬
      元，固有未洽，但抗告人係為其利益而抗告，即抗告人對
      於原法院核定本件訴訟標的價額於七十三萬元之範圍內，
      並未聲明不服，仍應認本件抗告為無理由，予以駁回。
四、至原裁定關於命補繳裁判費部分，屬訴訟程序進行中所為之
    裁定，依民事訴訟法第四百八十三條之規定，固不得抗告，
    然抗告人溢繳部分，俟本件訴訟標的價額核定確定後，再予
    辦理退費，附此敘明。
五、據上論結，本件抗告為無理由，依民事訴訟法第四百九十五
    條之一第一項、第四百四十九條第一項、第九十五條、第七
    十九條，裁定如主文。
中    華    民    國    98    年    1     月    20    日
                  民事第四庭    審判長法  官  陳蘇宗
                                      法  官  黃永祥
                                      法  官  李寶堂
以上正本係照原本作成。
再為抗告應以適用法規顯有錯誤為理由，並經本院之許可，該許
可以原裁定所涉及之法律見解具有原則上之重要性者為限。
如提起再抗告者應於裁定送達後10日內向本院提出抗告理由狀（
須按照他造人數附具繕本）並繳納抗告裁判費新臺幣1,000元，
同時委任律師或具有律師資格之關係人為代理人。
                                      書記官  林振甫
中    華    民    國    98    年    1     月    21    日
                                                      Ｍ


司法院資訊處製作；財團法人民間司法改革基金會備份。
